【裁判字號】    89,交上訴,608
【裁判日期】    890503
【裁判案由】    業務過失致死
【裁判全文】
臺灣高等法院臺中分院刑事判決                  八十九年度交上訴字第六○八號
    上  訴  人
    即  被  告  乙○○
右上訴人因業務過失致死案件，不服台灣彰化地方法院八十八年度交訴字第一一七號
中華民國八十八年十二月三十日第一審判決（起訴案號：台灣彰化地方法院檢察署八
十八年度偵字第一一七號），提起上訴，本院判決如左：
    主      文
原判決撤銷。
乙○○從事業務之人，因業務上之過失致人於死，處有期徒刑拾月。
    事      實
一、乙○○係興泰汽車貨運股份有限公司之司機，係以汽車駕駛為其業務之人，民國
    （下同）八十八年四月二十三日下午二時二十一分許，乙○○駕駛車牌號碼 R Q
    －八一八號營業大貨車（車主為興大汽車貨運股份有限公司），沿彰化縣彰化市
    ○○路金油加油站後方之產業道路，由東往西方向行駛，途經彰馬路一六○巷六
    三弄六號旁無號誌之交岔路口時，適有陳朝宗駕駛 K I S－六○一號重型機車（
    未戴安全帽）自該巷口由北往南駛出欲直行穿越道路，此時，依二人行車之位置
    與方向，乙○○屬左方車，陳朝宗屬右方車，且二人均為直行車，乙○○應注意
    左方車應讓右方車先行，且依當時情形，並無不能注意之情形，詎乙○○竟疏於
    注意，猶貿然駕車前行，適陳朝宗行經該狹路無號誌路口亦未注意減速慢行作隨
    時停車之準備，以致乙○○所駕駛貨車之前左側保險桿撞擊到陳朝宗所駕駛機車
    之左側，陳朝宗因而人車倒地，並受有頭部外傷、腦挫傷等傷害，於送醫途中即
    同日下午三時許不治死亡。乙○○於肇事後，於有偵查犯罪權限之機關或公務員
    發覺其犯罪前，即於同日下午二時二十五分許，主動向彰化縣警察局彰化分局莿
    桐派出所報案，進而接受裁判。
二、案經彰化縣警察局彰化分局報請相驗，由台灣彰化地方法院檢察署檢察官自動檢
    舉偵查起訴。
    理      由
一、被告乙○○對其前開犯罪事實，已於偵、審中均直承不諱，且有道路交通事故調
    查報告表一件及現場相片十張附卷足佐。按車輛行至無號誌之交岔路口，如同為
    直行車，左方車應讓右方車先行，此於道路交通安全規則第一百零二條第一項第
    二款定有明文。本件車禍發生之時，被告係駕駛營業大貨車，沿彰化縣彰化市○
    ○路金油加油站後方之產業道路，由東往西之方向直駛，至彰馬路一六○巷六三
    弄六號旁之無號誌交岔路口時，適被害人陳朝宗駕駛機車由該交岔路口由北往南
    駛出欲直行穿越產業道路。依二人之行車位置與方向，被告乙○○屬左方車，陳
    朝宗屬右方車，乙○○應注意其為左方車應讓陳朝宗之右方車先行，且依當時情
    形，亦無不能注意之情形，詎乙○○竟疏於注意，猶貿然駕車前行，以致發生本
    件車禍。雖陳朝宗亦未注意減速慢行作隨時停車之準備，對此車禍之發生亦有過
    失，惟被告未遵守上開交通規則，對本件車禍之發生，自亦難辭過失責任。本件
    經原審送請台灣省彰化縣區車輛行車事故鑑定委員會鑑定結果，亦同認「乙○○
    駕駛營業大貨車行經無號誌交岔路口，左方車未停讓右方車先行，應為肇事主因
    。陳朝宗駕駛重機車行經狹路無號誌交岔路口未減速慢行作隨時停車之準備，應
    為肇事次因」，有上開鑑定單位彰鑑字第八八五三○號鑑定書附卷（見一審卷宗
    第十二頁至十三頁）可稽。被告乙○○對此車禍之發生確有過失，自堪認定。另
    被害人陳朝宗確係因此車禍，受到腦挫傷與頭部外傷等傷害，於送醫途中死亡，
    亦經檢察官督同法醫師相驗明確，有相驗屍體證明書、驗斷書及勘驗筆錄在卷可
    稽。堪證被害人陳朝宗之車禍受傷死亡，與被告前開過失行為，確具有相當因果
    關係。事證明確，被告之犯行堪以認定。
二、被告乙○○係職業駕駛人，其於駕駛汽車執行業務途中肇事致人於死，核其所為
    ，係犯刑法第二百七十六條第二項之業務過失致人於死罪。被告乙○○於肇事後
    ，在其犯罪未被有偵查犯罪權限之機關或公務員發覺之前，即已向彰化縣警察局
    彰化分局莿桐派出所報案，申告其犯罪事實，此有彰化縣警察局彰化分局相驗案
    件初步調查報告表（見相驗卷宗第五頁）及道路交通事故調查報告表（見相驗卷
    宗第十一頁）所載被告報案記錄附卷可稽。被告既又接受裁判，要與自首之要件
    相當，應依刑法第六十二條前段之規定減輕其刑。原審據以論罪科刑，固非無見
    。惟依道路交通安全規則第一百零二條第一項第二款之規定，車輛行至無號誌之
    交岔路口，須同為直行車，左方車始應讓右方車先行。本件被害人陳朝宗於本件
    車禍發生時，係駕駛機車，沿著與被告駛行產業道路垂直交叉之十字路口，由北
    往南駛出，欲直行穿越被告駕車駛行之產業道路。原審卻僅認定被害人陳朝宗由
    該巷口駛出，係欲轉彎或直行，則未認定。此對被告過失責任之判定至有關係。
    另本件車禍，係被告乙○○所駕駛貨車之前左側保險桿撞擊到陳朝宗所駕駛機車
    之左側因而發生，原審對此事實未詳予認定，亦有疏失。本件被告上訴請求輕判
    ，雖無理由。惟原審判決既有上開可議之處，自應由本院將原審判決撤銷改判。
    爰審酌本件被告對本件車禍之過失程度，所致損害，犯後態度，及其迄未與被告
    家屬成立民事和解，賠償其等所受損害等一切犯罪情狀，在依刑法第六十二條前
    段之規定減輕其刑後，仍量處其刑如主文所示。
三、據上論斷，應依刑事訴訟法第三百六十九條第一項前段、第三百六十四條、第二
    百九十九條第一項前段，刑法第二百七十六條第二項、第六十二條前段，罰金罰
    鍰提高標準條例第一條前段，判決如主文。
本案經檢察官甲○○到庭執行職務。
中      華      民      國    八十九     年      五       月     三     日
                                  臺灣高等法院臺中分院刑事第三庭
                                        審判長法  官  方  艤  駐
                                              法  官  劉  連  星
                                              法  官  廖  柏  基
右正本證明與原本無異。
如不服本判決應於收受送達後十日內向本院提出上訴書狀，其未述上訴之理由者並
得於提起上訴後十日內向本院補提理由書（均須按他造當事人之人數附繕本）。
                                              書記官  柯  孟  伶
中      華      民      國    八十九     年      五       月     四     日
附錄：本案論罪科刑法條全文
刑法第二百七十六條第二項：從事業務之人，因業務上之過失犯前項之罪者，處五年
以下有期徒刑或拘役，得併科三千元以下罰金。
                                                                        Ｑ


司法院資訊處製作；財團法人民間司法改革基金會備份。
